臺灣苗栗地方法院刑事判決　　　　　　　　　　　　　九十一年度訴字第一九七號
　　公　訴　人　臺灣苗栗地方法院檢察署檢察官
　　被　　　告　戊○○
　　指定辯護人　丁○○
右列被告因強盜案件，經檢察官提起公訴（九十一年度偵字第四二九號），本院判決
如左：
    主  文
戊○○毀壞安全設備竊盜，因脫免逮捕而當場施以強暴脅迫，累犯，處有期徒刑捌年
。
    事  實
一、戊○○曾因竊盜等罪，經台灣高等法院判定應執行刑為有期徒刑二年六月確定，
    而於八十九年七月五日縮刑期滿執行完畢，仍不知悔改。意圖為自己不法之所有
    ，於九十年七月廿五日十七時許，駕駛Ｗ四－八三一一號小貨車，至苗栗縣卓蘭
    鎮西坪里苗五二線八公里處產業道路旁，持客觀上足認係兇器之工具毀壞乙○○
    所有工寮大門鎖安全設備（工具未扣案，毀塤未据告訴），竊取胡某所有肥料五
    包、肥料精二包、農藥二桶、鐮刀、剪定鋸子、噴槍各一支等財物，放置在其貨
    車上。惟當場經被害人乙○○發現，乙○○質問其在做什麼，戊○○辯稱工寮是
    其朋友的，同時自地上拾起鐵板手，為脫免逮捕，作勢嚇阻乙○○，致胡某心中
    害怕，佯稱自己走錯路，乃向外離開。戊○○乃丟下手中鐵板手，乙○○隨即撿
    起，並對陳某說工寮是己有的，戊○○乃表示願意賠償破壞門鎖之費用並請求原
    諒，不要報警，而走向胡某，乙○○立即駕車離開，將車堵在岔路口，防止陳某
    駕車逃逸並報警。惟戊○○駕車離開工寮後，中途被卡在樹林，無法動彈，乃棄
    車逃走。乙○○報警後，未幾員警丙○○、甲○○隨即趕到隨同胡某前往工寮，
    惟發現Ｗ四－八三一一號小貨車已不在現場，乃開始尋找，遂在樹林中發現該車
    ，但戊○○已不在。因天黑下雨，經埋伏未發現陳某，員警等人乃先行離去而未
    拖動上開小貨車。戊○○竟於次日上午，趕往前開樹林，啟動車輛開至苗五十二
    線路彎，但因輪胎爆胎，不能行駛，遂又棄車離去。惟隨後被警發現，將車拖回
    分駐所，發現車上有乙○○所有長鐮刀、剪定鋸子、噴槍各一支、肥料精二包等
    物，並扣得被告作案用為告訴人所有之鐵扳手一把。
二、案經乙○○訴由苗栗縣警察局大湖分局移請臺灣苗栗地方法院檢察署檢察官偵查
    起訴。
    理  由
一、訊之被告戊○○固坦承於上開時、地竊取被害人乙○○所有之肥料、農藥等財物
    ，唯矢口否認有何強盜犯行，辯稱：伊沒有拿鐵板手恐嚇被害人，伊有搬肥料及
    農藥，知道犯錯後當場跟被害人道歉並表示願賠償一千元云云；其指定辯護人則
    具狀辯稱：(一)起訴意旨認被告係以攜帶兇器方式觸犯加重竊盜罪責，然遍閱全
    卷，除告訴人之指述被告係破壞門鎖進入外，並無其他事證證明被告有攜帶兇器
    行竊之行為。起訴意旨所認定之攜帶兇器行竊，並無實據證明。(二)對所竊取物
    品之認定不同：１告訴人認所失竊之物品有高級肥料精、噴槍一支、肥料四大包
    、農藥機馬達一個、農藥二十瓶、長鐮刀、剪定鋸子，但同卷第２７頁具領證明
    卻無肥料四大包、農藥機馬達一個、農藥二十瓶之紀錄，兩者顯有差距。２依被
    告之陳述，九十．０七．二七清點被告所駕車輛載運之物品時，僅承認車上有板
    手及鐮刀非其所有，其他（高級肥料精、噴槍一支）均為其所有，兩者所認亦有
    不同。３依偵查卷第28頁所載相片，警察所認贓物之肥料係堆置於工寮門口，並
    非置於被告車上，則被告所駕車上並無肥料放置，警訊筆錄稱警方於被告車上查
    獲之肥料等即非實在。（二）、被告並無防護贓物之故意：（１）被告稱其並無
    拿起鐵板手做勢欲毆告訴人之行為。（２）而告訴人於最早之警訊筆錄亦稱係見
    被告於地上拿起鐵板手，心理很害怕，就騙他我走錯路，被告聽其說走錯路後，
    就將鐵板手放下，我就迅速將板手拿下。˙˙˙我怕戊○○打我，我就趕快上車
    ˙˙˙。其不過是見被告靠過來，以為被告要打他，所以趕快駕車離開，顯然被
    告並無毆打告訴人之意。此見檢察官之退案審查書亦相同之認定。而告訴人於鈞
    院審理亦稱只見被告持板手向其走來，我就害怕，後來他好像放心，他就把鐵板
    手放在車後面，我就把鐵板手拿過來，顯見被告並無施以任何強脅手段逼迫告訴
    人，應不得論以準強盜罪。（３）依告訴人之指述，被告係將其工寮內之肥料鐮
    刀等搬至工寮外之小貨車上。則被告所竊物品及贓物應於被告車上，並非置於工
    寮之內，縱被告於工寮內有拿起地上板手，其目的亦非防護贓物。（４）再者，
    被告於當場有向告訴人表示願賠償告訴人一千元，果被告持板手之目的即在威嚇
    告訴人，豈有前一秒鐘尚在持械威嚇，後一秒極表悔悟，並表願賠償之理？依此
    顯知被告之目的絕非持械威嚇。（三）、綜上所述，起訴意旨所認尚有錯誤，懇
    祈鈞院明鑑，為被告妥適論處，以啟自新。再又被告自偵查伊始，即準時出庭應
    訊，並無無故不到庭之行為，顯無逃亡之虞。並請  鈞院對此重為審酌，諭知被
    告交保，以使被告處理家務，免令其有後顧之憂云云。
二、經查被告戊○○供承駕駛Ｗ四－八三一一號坐車至上開地點附近採中藥材，有竊
    取被害人之肥料及農藥，因車輛卡住不動，乃棄車離開，及有向被害人表示願賠
    償被害人一千元等情，是被告確實涉犯竊盜犯行，且所竊取之財物為肥料五包、
    肥料精二包、農藥二桶、鐮刀、剪定鋸子、噴槍各一支等財物，雖未在其貨車上
    發現肥料五包及農藥二桶等物品，然被告確有竊取該等物品業据被告坦承在卷，
    況被告貨車係案發次日才帶到警局，被告有足夠時間將此等物品搬離車上，是被
    告竊取上開物品之犯行應可認定；次查，應探究被告有無準強盜犯行，被告因見
    告訴人乙○○發現其正行竊，為脫免逮捕乃隨手拿起置放現場為告訴人所有之鐵
    板手，作勢嚇阻告訴人，業据告訴人於警訊時及偵、審中指述明確，並有該鐵板
    手一把扣案可資佐証，參以被告自承竊盜犯行及向告訴人表示願賠償告訴人一千
    元等情，應認告訴人之指述為真實可採，否則被告焉有無故即願賠償告訴人一千
    元之理，況告訴人與被告原不相識、無冤無仇，更無故為設詞陷害被告之理由，
    而被告因其竊行被人發現為脫免逮捕一時情急乃隨手拿起身邊武器，這也是人之
    自然反應，合乎常情而可以理解，此外，並有贓物領據一紙、照片八幀附卷及鐵
    扳手一把扣案可証，被告所辯要屬事後圖卸之詞，不足採信，其強盜犯行，堪以
    認定。
三、核被告所為，係犯刑法第三百二十九條、第三百三十條第一項之準強盜罪。被告
    行為後刑法第三百三十條第一項於九十一年一月三十日修正公布，同年二月一日
    生效，其法定刑自「五年以上十二年以下有期徒刑」修正為「七年以上有期徒刑
    」，被告行為後法律已有變更，比較新舊法依刑法第二條第一項後段規定，以舊
    法對被告有利，自應適用舊法。被告前於八十六年間，曾犯竊盜等罪，經台灣高
    等法院定應執行刑二年六月確定，於八十九年七月五日縮刑期滿執行完畢，有台
    灣高等法院檢察署刑案紀錄簡覆表在卷可稽，其受有期徒刑之執行完畢後，五年
    以內再犯有期徒刑以上之罪，為累犯，應依法加重其刑。爰審酌被告之品行、犯
    罪之動機、目的、手段、所生之危害及犯罪後之態度等一切情狀，量處如主文所
    示之刑。
四、扣案之鐵扳手一把因非被告所有之物，故不予宣告沒收，另不明工具因未扣案，
    為免執行困難，故未併予宣告沒收，並此敘明。
據上論斷，應依刑事訴訟法第二百九十九條第一項前段，刑法第三百二十九條、第三
百三十條第一項、第二條第一項後段、第四十七條，判決如主文。
本案經檢察官蔡宗熙到庭執行職務
中    華    民    國    九十一      年    八      月      二十        日
                                    台灣苗栗地方法院刑事第一庭
                                          法  官   林  誌  誠
右正本證明與原本無異。
如不服本判決，應於判決送達後十日內向本院提出上訴狀( 應附繕本 )。
                                          書記官   李  達  成
中    華    民    國    九十一      年    八      月      二十        日
附錄論罪科刑法條
刑法第三百三十條第一項
犯強罪而有第三百二十一條第一項各款情形之一者，處七年以上有期徒刑。
